【裁判字號】    95,易,267
【裁判日期】    950630
【裁判案由】    竊盜
【裁判全文】
臺灣臺南地方法院刑事判決               95年度易字第267號
公  訴  人  臺灣臺南地方法院檢察署檢察官
被      告  戊○○
                    現於臺灣台南看守所羈押中
上列被告因竊盜案件，經檢察官提起公訴（九十五年度偵字第一
四七號、第八八０號、第二七四九號），本院判決如下：
    主  文
戊○○共同連續攜帶兇器竊盜，累犯，處有期徒刑壹年捌月。扣
案鐵鎚壹支、剪刀肆支、油壓剪壹支、鐵鑿壹支、鉗子壹支、鐮
刀壹支、簡易開鎖工具壹組均沒收。
    事  實
一、戊○○前於民國九十年間，因竊盜案件，經法院判處有期徒
    刑一年六月確定，並於九十四年九月二十八日縮短刑期執行
    完畢，詎不知悔改，竟與丁○○基於意圖為自己不法所有之
    概括犯意聯絡，連續於：
(一)、九十四年十二月十四日凌晨三時，先由戊○○至台南縣安定
    鄉○○段曾文溪橋下中山高速公路拓寬工程工地內徒手竊取
    己○○所有之四分鐵條四百支、六分鐵條三百支，再通知丁○○駕駛其所獨自竊取（原先懸掛ＴＥ－２９１１車牌惟將
    車牌卸下）之小貨車（丁○○此部分竊盜犯行，由本院另行
    審結）前往載運上開竊取之鐵條，二人得手後，開車至台南
    市○市鄉○○路一八０號前休息，戊○○因故先行離去，嗣
    為警發現可疑，上前盤查，而查獲丁○○及扣得上開贓車及
    鐵條。
(二)、九十五年二月四日下午三時五十分許，先由戊○○，前往臺
    南縣下營鄉○○村○○街四百五十巷二百六十三號，侵入甲○○所有之豬舍，徒手竊取豬舍內之欄杆、鐵錏管三支、鐵
    鑄豬槽一個、電線三條等物後，再由戊○○通知丁○○駕駛
    其所獨自竊取懸掛車牌號碼ＲＰ－０２３２（實際車牌為Ｎ
    ６－３２５８號）之小貨車（丁○○此部分竊盜犯行，由本
    院另行審結），內載足資為兇器之鐵鎚、油壓剪、鐵桿、鉗
    子、鐮刀各一把、剪刀四支、簡易開鎖工具等物，前往載運
    上開竊取物品，二人並分工將該物品搬運上車，得手後正欲
    逃離之際，為警巡邏發現，查獲戊○○，並扣得上開贓車、
    車牌及贓物，丁○○則趁隙逃離現場。
二、案經蔡柯月娥、丙○○、甲○○訴由臺南縣警察局麻豆分局
    、善化分局報請臺灣臺南地方法院檢察署檢察官偵查起訴。
        理  由
一、上揭事實業據被告戊○○於本院審理時坦白承認前往上開處
    所偷取鐵條及豬舍內之欄杆、鐵錏管等物，核與證人及同案
    被告丁○○於本院審理時證述情節大致相符，並有台南縣警
    察局善化分局贓物認領保管單（該ＴＥ－２９１１號自小貨
    車由蔡柯月娥領回）、台南縣警察局善化分局贓物認領保管
    單（四分鐵條四百支、六分鐵條三百支由己○○領回）、台
    南縣警察局麻豆分局贓物認領保管單（豬舍鐵欄杆、鐵錏管
    、鐵鑄豬糟電線三條由甲○○領回）、台南縣警察局麻豆分
    局贓物認領保管單（自小貨車Ｎ６－３２５８號一輛，由庚○○領回）、贓物認領保管單（ＲＰ－０２３２車牌二面由
    乙○○領回）、己○○失竊鐵條案查獲現場照片三幀、戊○○於九十五年二月四日在台南縣下營鄉○○村○○街四五０
    巷二六三號竊盜，被查獲現場照片十四幀在卷可稽，復有同
    案被告丁○○攜帶前住可觀上可為兇器之鐵鎚一支、剪刀四
    支、油壓剪一支、鐵鑿一支、鉗子一支、鐮刀一支、簡易開
    鎖工具一組，扣案可資為證。
二、又同案被告即證人丁○○雖證稱：竊取己○○所有之鐵條時
    ，伊僅受託前往該處搭載被告戊○○，並不知該批鐵條係戊○○所竊取，伊僅待在車上未幫忙搬運鐵條，並未與被告戊○○共同竊取鐵條云云。然查，上開己○○所有之鐵條依其
    外觀觀察，顯為一般工程正在使用之鐵材，此有查獲照片在
    卷可稽，而其數量更高達七百支，依經驗法則顯非一人體力
    所能徒手搬運，故證人丁○○稱伊亦未幫忙搬運鐵條僅待在
    車內，已不可採。再者證人丁○○前往搭載被告戊○○之時
    間為凌晨三時許，為一般人熟睡休息之時，所前往搭載被告
    之處所復為南二高工地，而被告戊○○復非工地主任或經營
    鐵材生意，亦不可能從工地搬運大批鐵材，故證人辯稱並未
    與被告共同竊取上開鐵材，並不可採。
三、另扣案之鐵鎚一支、剪刀四支、油壓剪一支、鐵鑿一支、鉗
    子一支、鐮刀一支，均為鐵製物品，或刀鋒鋒利，或質量沈
    重，客觀上均可為傷害人身體，顯為兇器無訛。證人丁○○
    雖證稱上開物品，為伊做板模及農作所用之工具，因圖便放
    在車上，並非供竊盜之用云云。然按刑法第三百二十一條第
    一項第三款之攜帶兇器竊盜罪係以行為人攜帶兇器竊盜為其
    加重條件，只要於竊盜或強盜時攜帶兇器，即構成加重竊盜
    罪名，因立法所規範者為攜帶兇器竊盜或強盜即屬於加重條
    件，而不以取出兇器犯之為必要，亦不以攜帶之初有持以行
    兇之意圖為限（最高法院九十四年度台上字第三一四九號判
    決參照）。經查，證人丁○○既駕駛車輛前往行竊現場搭載
    被告戊○○，並幫忙被告戊○○將贓物搬運上車，而其車上
    正放置有上開足資為兇器之鐵鎚、剪刀等，此時若有他人發
    現被告與證人正在行竊，則被告等人即有可能持上開物品行
    兇，而此正該當刑法第三百二十一條第一項第三款之立法要
    旨，是證人丁○○上該所辯，並不足資為被告減免刑責之依
    據。
四、綜上所查，本件事證已臻明確，被告犯行洵堪認定，應依法
    論科。
五、核被告所為，就犯罪事實(一)部分係犯刑法第三百二十條第一
    項之竊盜罪；犯罪事實(二)部分係犯係犯第三百二十一條第一
    項第三款之攜帶兇器竊盜罪。被告先後二次竊盜犯行，時間
    緊接，犯意概括，所犯基本構成要件相同，應依連續犯之規
    定論以攜帶兇器竊盜罪，並加重其刑。被告戊○○與同案被
    告丁○○二人有犯意聯絡及行為分擔，應依刑法第二十八條
    論以共同正犯。被告於九十年間，即因竊盜案件，經法院判
    處有期徒刑一年六月確定，並於九十四年九月二十八日縮短
    刑期執行完畢，有台灣高等法院被告刑案紀錄表在卷可按，
    其於執行完畢五年內再犯本罪有期徒刑以上之罪，應依刑法
    第四十七條累犯之規定，加重其刑，並依刑法第七十條規定
    ，遞加重之。爰審酌被告甫因竊盜案件執行完畢出監，未幾
    即再犯本件竊盜罪，足證其法紀觀念淡薄。又其於本院審理
    之初，因見同案被告丁○○在逃，無從對質，乃否認上開犯
    行，嗣因丁○○經緝獲到案，見無從抵賴，方俯首認罪，益
    見其無真正悛改之意，爰從重量處主文所示之刑，以示儆懲
    。扣案之鐵鎚一支、剪刀四支、油壓剪一支、鐵鑿一支、鉗
    子一支、鐮刀一支、簡易開鎖工具一組，雖為同案被告丁○○所有，供犯罪所用之物，惟依共同正犯行為分擔責任共同
    之法理，爰一併宣告沒收。
六、公訴意旨另略以被告與同案被告丁○○於：(一)九十四年十二
    月六日凌晨一時許，在臺南縣官田鄉○○村○○街十六巷三
    號前，共同竊取蔡柯月娥所有之車號ＴＥ－２９１１號自小
    客車一輛（下稱Ａ車）；(二)九十四年月十九日早上四時許，
    在臺南縣官田鄉○○村○○路一九三之一號前，共同竊取丙○○所有之車號ＴＪ－９４０８號自小客車一輛（下稱Ｂ車
    ）(三)九十五年一月九日上午七時許，在臺南縣麻豆鎮○○里
    ○○號○道路，共同竊取庚○○所有車號Ｎ６－３２５８號自
    小貨車一輛（下稱Ｃ車）；(四)九十五年一月九日上午某時許
    ，在臺南縣鹽水鎮道路，竊取許煌明所有由乙○○使用之車
    號ＲＰ－０２３２號自小客車車牌二面（下稱Ｄ車車牌）因
    認被告另涉有刑法第三百二十條第一項之竊盜罪嫌云云。經
    查公訴人認被告涉有上開竊盜罪嫌，無非係以起訴書證據名
    稱及待證事實表（下稱起訴書附表）所載為據。訊據被告則
    否認有上開犯行，辯稱並未參與同案被告丁○○上開竊取車
    輛車牌之舉等語。按犯罪事實應依證據認定之，無證據不得
    認定犯罪事實；又不能證明被告犯罪者，應諭知無罪之判決
    ，刑事訴訟法第一百五十四條第二項、第三百零一條第一項
    分別定有明文。認定不利於被告之事實，須依積極證據，苟
    積極證據不足為不利於被告事實之認定時，即應為有利於被
    告之認定，更不必有何有利之證據。此之所謂證據，須確屬
    能為被告有罪之證明，而無瑕疵可指者，始足當之；再者，
    犯罪事實之認定，應憑證據，所謂證據，須適於為被告犯罪
    事實之證明者，始得採為斷罪資料，如未能發現相當證據，
    或證據不足以證明，自不能以推測或擬制之方法以為裁判基
    礎；又所謂認定犯罪事實所憑之證據，雖不以直接證據為限
    ，間接證據亦包括在內，然而無論直接或間接證據，其為訴
    訟上之證明，須於通常一般人均不致有所懷疑，而得確信其
    為真實之程度，始得據之為有罪之認定，倘其證明尚未達到
    此一程度，而有合理懷疑存在時，即應為無罪之判決（最高
    法院二十九年上字第三一○五號、三十年上字第八一六號、
    四十年台上字第八六號、五十三年台上字第二七五○號、七
    十六年台上字第四九八六號判例參照）。經查依起訴書附表
    所列之待證事實觀之，縱認公訴人所指之待證事實均屬真正
    ，亦難認被告戊○○與同案被告丁○○共犯上開竊盜犯行，
    例如起訴書附表編號一「證明Ａ、Ｂ、Ｃ及Ｄ車牌二面為被
    告二人持有使用之事實」，至多僅能證明被告與同案被告丁○○有使用贓車及車牌之事，尚無從推得上開贓車及車牌係
    被告與同案被告丁○○共同竊取。另公訴人所舉之告訴人蔡
    柯月娥、丙○○、庚○○、乙○○等人之指訴，據渠等在警
    詢中所言內容觀之，告訴人等並未親見被告下手行竊，亦無
    從資為被告戊○○竊盜犯行之證據。至於其餘所謂車輛竊盜
    、車牌失竊查詢資料、贓物認領保管單，在無其餘旁證下，
    充其量亦僅能證明有失竊之事實，而無從證明何人下手行竊
    ，更遑論同案被告丁○○於本院審理時證稱，上開竊取車輛
    車牌之舉，均係其一人所為，綜上所述，參互印證，本件依
    調查所得證據並無積極證據證明被告確有公訴人所指之竊盜
    犯行，此外復查無其他積極證據足資證明被告有右述犯行，
    揆諸首開說明，犯罪尚屬不能證明，原應為無罪之諭知，因
    公訴人認此與前揭論罪部分為牽連犯，屬裁判上一罪之同一
    案件，爰不另為無罪之諭知，附此敘明。
七、據上論斷，應依刑事訴訟法第二百九十九條第一項前段，刑
    法第二十八條、第五十六條、第三百二十一條第一項第三款
    、第四十七條，判決如主文。
中    華    民    國    95    年     6     月    30   日
                  刑事第五庭    審判長法  官  鄧希賢
                                      法  官  包梅真
                                      法  官  張銘晃
以上正本證明與原本無異。
如不服本判決，應於判決送達後十日內，向本院提出上訴狀。
                                      書記官  張宜柔
中    華    民    國    95    年    6     月    30    日
附錄法條：
中華民國刑法第321條
犯竊盜罪而有左列情形之一者，處6月以上、5年以下有期徒刑：
一於夜間侵入住宅或有人居住之建築物、船艦或隱匿其內而犯之
者。
二  毀越門扇、牆垣或其他安全設備而犯之者。
三  攜帶兇器而犯之者。
四  結夥三人以上而犯之者。
五  乘火災、水災或其他災害之際而犯之者。
六  在車站或埠頭而犯之者。
前項之未遂犯罰之。


司法院資訊處製作；財團法人民間司法改革基金會備份。
